臺灣嘉義地方法院民事判決　九十一年度簡上字第七三號
　　上　訴　人　乙○○
　　被　上訴人　甲○○
右當事人間請求損害賠償事件，上訴人對於中華民國九十一年四月十二日本院嘉義簡
易庭九十年度嘉簡字第九九○號第一審判決提起上訴，本院判決如左：
    主  文
上訴駁回。
第二審訴訟費用由上訴人負擔。
原判決所命上訴人之給付減縮為新台幣壹拾肆萬參仟玖佰零柒元，及自民國九十年十
月十八日起迄清償日止，按年息百分之五計算之利息。
    事  實
甲、上訴人方面：
一、聲明：（一）、原判決不利於上訴人之部分廢棄。（二）、上開廢棄部分，被上
    訴人在第一審之訴及其假執行之聲請均駁回。
二、陳述：除與原審判決書所載者相同茲予引用外，補稱：非財產上損害賠償之數額
    ，究為若干始為適當，應斟酌兩造身分、地位及經濟狀況，俾為審判之依據，本
    件原審酌定其數額，僅抽象謂斟酌兩造之身分、經濟能力及原告所受傷害等一切
    情況，然未具體說明兩造之身分、職業、教育程度及經濟狀況究為如何，自難謂
    為允洽，且被上訴人固因此次車禍事故，受有輕微外傷，惟觀其自事發迄今，與
    上訴人對庭均神清氣爽，未有絲毫痛苦之情狀，足見其肉體、精神並未受有極大
    痛苦，應無須非財產上損害賠償新台幣（下同）十四萬元予以慰藉，迺原審竟判
    令上訴人應給付被上訴人非財產上損害賠償十四萬元，實屬偏高，況退步言之，
    倘被上訴人確實因此受有精神上痛苦，然上訴人所經營之賀璽實業有限公司已因
    經營不善到閉，上訴人現無工作收入等情，原審判命上訴人應給付被上訴人非財
    產上損害賠償十四萬元，亦非無偏高之情。
三、證據：援用原審之立證方法。
乙、被上訴人方面：
一、聲明：上訴駁回。
二、陳述：與原審判決書所載者相同茲予引用。
三、證據：除援用原審之立證方法外，補提：診斷證明書、相片、醫療費用收據及看
    護費用收據等為證。
    理  由
一、本件被上訴人主張，上訴人於九十年一月十五日下午八時零八分許，駕駛自小客
    車，行經嘉義市二二八紀念碑前擬左轉彎往忠義橋方向行駛時，因疏未注意轉彎
    車應讓直行車先行，即貿然左轉，將被上訴人撞傷，致被上訴人受有左下肢撕裂
    傷（45×15公分）之傷害，且將被上訴人所有車牌號碼ＰＪＯ－４０８號重型機
    車撞毀，爰依民法侵權行為法律關係請求上訴人給付醫療費用二萬九千九百五十
    三元、看護費用三萬元、機車修理費九千二百五十元及非財產上損害十六萬元（
    原另請求不能工作損失二萬一千七百六十元，嗣於本院九十一年九月二十日準備
    程序時將該部分撤回），合計二十二萬九千二百零三元，及自起訴狀繕本送達上
    訴人之翌日即九十年十月十八日起迄清償日止，按年息百分之五計算之利息等語
    。
二、上訴人則以，本車禍事故兩造皆有可歸責之原因，且被上訴人請求之非財產上損
    害賠償十六萬元實屬過高等情詞資為辯解。
三、兩造不爭之事實：
（一）、上訴人於九十年一月十五日下午八時零八分許，駕駛Ｓ８－２９３９號自小
        客車，沿嘉義市○○路由東往西方向行駛，被上訴人則於同一時點，騎乘Ｐ
        ＪＯ－４０８號重型機車，沿嘉義市○○路由西往東方向行駛，兩車於嘉義
        市○○路二號前（即嘉義市二二八紀念碑前）相互撞擊，致被上訴人人車到
        地，受有左下肢撕裂傷（45×15公分）之傷害，且被上訴人所有該部ＰＪＯ
        －４０８號重型機車，亦因而毀損。
（二）、上開肇事地點為無號誌之交叉路口，上訴人駕車沿嘉義市○○路由東往西方
        向行駛，途經肇事地點擬左轉彎往忠義橋方向行駛，被上訴人則騎乘機車沿
        嘉義市○○路由西往東方向行駛直行，是上訴人為轉彎車，被上訴人為直行
        車。
（三）、被上訴人因該次車禍事故，計支出醫療費用二萬九千九百五十三元、看護費
        三萬元及機車修理費九千二百五十元。
（四）、上述兩造不爭之事實，業據被上訴人提出與所述相符之財團法人天主教聖馬
        爾定醫院診斷證明書四紙、安泰醫院甲種診斷證明書乙紙、醫療費用收據、
        收據、統一發票及免用統一發票收據計三十四紙，看護費用收據乙紙、安翔
        機車行免用統一發票收據三紙為證，並有嘉義縣警察局道路交通事故調查報
        告表乙紙在卷足憑，應堪信為真實。
四、經查，上訴人於本院審理時自承，本件車禍事故之發生，兩造皆有可歸責之原因
    ，堪信，上訴人亦自認其於本件車禍事故之發生非無過失，又本件經送請鑑定之
    結果，亦認上訴人駕駛自小客車，行經無號誌交叉路口，左轉彎未讓直行車先行
    ，為肇事主因，被上訴人夜間駕駛重型機車，行經無號誌交岔路口，未注意車前
    狀況，減速慢行，為肇事次因，有臺灣省嘉雲區車輛行車事故鑑定委員會九十年
    七月三日嘉鑑字第九○○六一七號函附鑑定意見書、臺灣省車輛行車事故覆議鑑
    定委員會九十年十月二日府覆議字第九○一八三七號函各乙紙在卷足憑，按轉彎
    車應讓直行車先行，道路交通安全規則第一百零二條第一項第六款定有明文，是
    上訴人駕車行進時，自應注意並履行上開法令所課予之客觀注意義務，另依卷附
    之嘉義縣警察局道路交通事故調查表所載，當時路面乾燥、無缺陷、亦無障礙、
    視距良好，顯見依當時路面、視距等外界客觀情形，上訴人應有預見結果及迴避
    結果發生之可能性，詎上訴人竟疏未履行上開客觀之注意義務而肇事，顯見上訴
    人對於被上訴人所受之傷害應有可歸責之過失甚明，又汽車在使用中加損害於他
    人者，駕駛人應賠償因此所生之損害，但於防止損害之發生，已盡相當之注意者
    ，不在此限，民法第一百九十一條之二定有明文，足見，本條係屬於中間責任（
    過失推定）之規定，被害人於請求損害賠償時，無待證明車輛駕駛人有過失，反
    之，須車輛駕駛人反證證明其已盡相當注意義務以防止損害之發生者，始可免責
    ，查本件上訴人既係於汽車使用中加損害於被上訴人，復未舉證證明其於防止損
    害之發生，已盡相當之注意，揆諸上開說明，上訴人自難遽免其過失責任，更且
    由於上訴人對於被上訴人製造、昇高了一個法所不容許之風險，並任由該風險在
    具體事件歷程中實現，而導致被上訴人受有前述之傷害，足證被上訴人所受之傷
    害於客觀上係可歸責於上訴人無訛，亦即本件被上訴人所受之傷害與上訴人之過
    失行為間，應有相當因果聯絡關係，是上訴人應負過失之損害賠償責任，應堪認
    定。
五、按因故意或過失，不法侵害他人之權利者，負損害賠償責任，又不法侵害他人之
    身體或健康者，對於被害人因此喪失或減少勞動能力或增加生活上之需要時，應
    負損害賠償責任，再不法侵害他人之身體、健康、名譽或自由者，被害人雖非財
    產上之損害，亦得請求賠償相當之金額，民法第一百八十四條第一項前段、第一
    百九十三條第一項、第一百九十五第一項前段分別定有明文。查本件車禍事故，
    上訴人既有過失，已如前述，茲就被上訴人所得請求之損害賠償項目及金額分述
    如后：
（一）、醫療費用部分：被上訴人主張伊因本件車禍事故計支出醫療費用二萬九千九
        百五十三元，業據其提出與所述相符之醫療費用收據、收據、統一發票、免
        用統一發票收據計三十四紙為證，復為上訴人所不爭，應認被上訴人此部分
        之請求為有理由，
（二）、看護費用部分：被上訴人主張伊因本件車禍受傷自九十年一月十九日至同年
        二月一日入院治療，由訴外人張顏惠燕看護，以每日二千元計算，十五日之
        看護費為三萬元，業據其提出與所述相符之看護費用收據乙紙為證，又被上
        訴人係於九十年一月十九日受傷後進入安泰醫院治療，於同年二月二日出院
        ，亦有安泰醫院甲種診斷證明書乙紙附卷足參，且為上訴人所不爭執，故被
        上訴人此部分之請求，亦應認為有理由。
（三）、機車修理費部分：被上訴人請求機車修理費九千二百五十元（其中更換零件
        部分為八千零五十元，工資部分為一千二百元），業據其提出安翔機車行免
        用統一發票收據三紙為證，復為上訴人所不爭，應堪信為真實，然上訴人所
        有該部車牌號碼ＰＪＯ－４０８號重型機車係於八十八年八月份出廠，有其
        提出之系爭機車行車執照乙紙附卷可稽，距本件九十年一月十五日肇事時已
        有一年六月（八十八年八月份及九十年一月份分別各算一個月），依平均法
        計算，機車耐用年限為三年，按新車價格減除使用三年後之殘值百分之十後
        之餘額，按三年平均分攤，即第一年按新車價值之七折計算，第二年按新車
        價值之四折計算，第三年按新車價值之一折計算，則一年六月之機車依比例
        應按新車價值五點五折計算，零件部分扣除折舊金額後為四千四百二十八元
        （八千零五十元乘○．五五，元以下四捨五入︶，連同工資一千二百元部分
        ，合計為五千六百二十八元，是上訴人請求機車修復費用於五千六百二十八
        元部分，為有理由，應予准許，其逾此部分之請求，為無理曲，應予駁回。
（四）、非財產上損害賠償部分：查被上訴人因上訴人侵權行為致受有左下肢撕裂傷
        （45×15公分）之傷害，並因此而先後於九十年一月十五日至同年二月二日
        ，及九十年三月二日至同年三月七日住院診治，有財團法人天主教聖馬爾定
        醫院診斷證明書二紙、安泰醫院甲種診斷證明書乙紙在卷足憑，造成日常生
        活相當不便，且迄今仍留有大塊外傷性疤痕，有被上訴人所提照片三幀附卷
        足稽，精神上自受有不輕之痛苦，爰審酌被上訴人受到干擾侵害之幅度、因
        傷致肉體、精神所受之痛苦、加害人之主觀可歸責程度，兩造之身分、地位
        、學歷（被上訴人為大學肄業，上訴人為高中肄業）、職業（被上訴人為學
        生，上訴人為自由業）等因素，認被上訴人於請求十四萬元非財產上損害範
        圍內，尚屬允洽，應予准許，逾此數額之請求，為無理由，應予駁回。
（五）、綜上，上訴人應給付被上訴人二十萬五千五百八十一元（29953＋30000＋
        5628＋140000=205581）。
六、惟按損害之發生或擴大，被害人與有過失者，法院得減輕賠償金額，或免除之，
    民法第二百十七條第一項定有明文，查本件上訴人駕駛自小客車，行經無號誌交
    叉路口，左轉彎未讓直行車先行，致撞及被上訴人，固難認無可歸責之過失責任
    ，惟被上訴人於夜間駕駛重型機車，行經無號誌交岔路口，未注意車前狀況，減
    速慢行，亦為損害發生之原因．有臺灣省嘉雲區車輛行車事故鑑定委員會九十年
    七月三日嘉鑑字第九○○六一七號函附鑑定意見書、臺灣省車輛行車事故覆議鑑
    定委員會九十年十月二日府覆議字第九○一八三七號函各乙紙在卷足憑，足見，
    被上訴人所為行為於損害之發生亦非無助力，且與損害之發生有相當因果關係，
    本院審酌兩造之過失情節，認上訴人應負擔百分之七十之過失責任，被上訴人應
    負擔百分之三十之過失責任，準此，參諸上開民法第二百十七條第一項之規定，
    被上訴人應得請求十四萬三千九百零七元（205581×0.7＝143906.7，小數點以
    下。
七、綜上所述，被上訴人本於民法侵權行為法律關係，請求上訴人給付十四萬三千九
    百零七元，及自起訴狀繕本送達之翌日即九十年十月十八日起迄清償日止，按年
    息百分之五計算之利息，為有理由，應予准許，其逾此部分之請求為無理由，應
    予駁回，是原審命上訴人如數給付，於法並無不合，上訴意旨就此部分指摘原判
    決不當，求予廢棄改判，為無理由，應予駁回，至原審命上訴人給付超過十四萬
    三千九百零七元（即一萬五千二百三十二元）部分，業據被上訴人於本院九十一
    年九月二十日行準備程序時，撤回在原審請求之不能工作損失部分，有本院九十
    一年九月二十日準備程序筆錄乙紙在卷足憑，故原審判命上訴人給付十五萬九千
    一百三十五元及遲延利息，應減縮為十四萬三千九百零七元，及自九十年十月十
    八日起迄清償日止，按年息百分之五計算之利息，併此敘明。
八、據上論結，本件上訴為無理由，依民事訴訟法第四百三十六條之一第三項、第四
    百四十九條第一項、第七十八條，判決如主文。
中　　　華　　　民　　　國　　九十一　　年　　 十一 　　月　　　六　　　日
~B臺灣嘉義地方法院民事第一庭
~B　　審判長法官　林信旭
~B　　法　　　官　林信旭
~B　　法　　　官　林信旭
右為正本係照原本作成。
本判決不得上訴。
如對本判決上訴，須於判決送達後二十日內向本院提出上訴狀，同時表明上訴理由，
如已於本判決宣示後送達前提起上訴者，應於判決送達後十日內補具上訴理由（均須
按他造當事人之人數附繕本）。
中　　　華　　　民　　　國　　九十一　　年　　　十　　　月　　二十三　　日
~B　　書　記　官　侯學義
